# 集团内的股份支付

提问人：wx_5e170a736f89 时间：2022-07-26 12:00:33
请教各位大侠，集团内的股份支付应如何进行账务处理？
1 、业务背景
A公司持有B公司的90%股权，A公司拟将其持有的B公司的5%股权以 0 对价转让给B公司的高管成立的员工持股平台，以实现对B公司的高管的激励。服务期限约定 3 年。
2 、分析
上述业务属于集团内的股份支付，根据企业会计准则解释第 4 号，A公司作为结算企业，以持有的子公司的权益工具结算，A公司单体报表应作为现金结算的股份支付；B公司作为接受服务企业无结算义务，B公司单体报表应作为权益结算的股份支付；在A公司合并报表层面，应为权益结算的股份支付。
3 、账务处理
（ 1 ）A公司单体报表账务处理
①授予日，A公司确认股权处置损益
借：投资收益
贷：长期股权投资
②等待期内，按现金结算进行账务处理，负债按公允价值计量
借：长期股权投资
贷：应付职工薪酬
③服务期满
借：应付职工薪酬
贷：长期股权投资
（ 2 ）B公司单体报表账务处理
①授予日
无需账务处理
②等待期内，按权益结算进行账务处理
借：成本费用
贷：资本公积-其他资本公积
（ 3 ）A公司合并报表处理
合并调整为按权益结算的股份支付。
①授予日
A转让持有的B的5%股权，按权益性交易的原则进行处理
借：资本公积-资本溢价
贷：少数股东权益
贷：投资收益
②等待期内的每个资产负债表日
借：应付职工薪酬
贷：长期股权投资
冲回A单体的账务处理
③服务期满
续调合并上的①和②
同时：借：长期股权投资，贷：应付职工薪酬。
4 、疑问
（ 1 ）请各位大侠帮忙指正一下上述各单体及合并的账务处理；
（ 2 ）A公司将其持有的B公司的5%转让，A公司是需要确认处置收益的，这个处置收益是在什么时候确认呢？是在股份支付协议签订办理工商变更登记时，还是等服务期满？ 按我目前的处理，股份支付协议签订了就确认股权处置损益，那股权都已转让，跟服务期啥的都没影响了，那服务期就没啥用了，一次性确认股份支付费用？
（ 3 ）根据准则解释第 4 号，A公司单体应属于现金结算的股份支付，现金结算的股份支付一般需要过应付职工薪酬，我目前列示的A的账务处理是：先在服务期内：借：长期股权投资，贷：应付职工薪酬；然后在服务期满按累计的金额：借：应付职工薪酬，贷：长期股权投资，感觉挺别扭，不知道是否正确。

回答人：chenyiwei
1 、对于B公司和A公司合并报表层面的账务处理，其结论比较明确，即作为权益结算股份支付处理。其中，在A的合并报表层面，因B为持股90%的子公司，故权益结算股份支付形成的成本费用和资本公积应按比例（10%）归属于少数股东，调整少数股东损益和少数股东权益。在 3 年后实际将股权授予（解锁）时，在A的合并报表层面按不丧失控制权前提下处置子公司部分股权处理。
2 、在A的个别报表层面，作为现金结算股份支付处理，相应的处置损益应在 3 年后解锁时才确认，而不是在授予日立即确认。因此主帖中A个别报表层面的第一笔分录（在授予日借记投资收益，贷记长期股权投资）是不应在该日做的。A公司个别报表层面，在授予日不做会计处理，在等待期内，根据现金结算股份支付的原则计量股份支付费用，借记长期股权投资，贷记应付职工薪酬。到解锁日（可行权日）再终止确认对应的长期股权投资，并将累积的应付职工薪酬作为股权处置价款，计算确认处置损益。